臺灣彰化地方法院刑事判決　　　　　　　 100年度訴字第91號
公　訴　人　臺灣彰化地方法院檢察署檢察官
被　　　告　游俊偉
上列被告因違反毒品危害防制條例案件，經檢察官提起公訴（99
年度毒偵字第2324號），被告於準備程序，就被訴事實為有罪陳
述，本院裁定依簡式審判程序審理，判決如下：
    主  文
游俊偉施用第一級毒品，累犯，處有期徒刑拾月。
    犯罪事實
一、游俊偉曾因施用第一級毒品案件，經本院裁定送觀察勒戒後
    ，於91年9月30日因無繼續施用傾向，觀察勒戒執行完畢釋
    放，經臺灣彰化地方法院檢察署檢察官以91年度毒偵字第22
    91號為不起訴處分（初犯）；又於距初次觀察勒戒執行完畢
    釋放後5年內之91年11月14日，再犯施用第一級毒品罪，再
    度經本院裁定送觀察勒戒，於92年1月15日因無繼續施用傾
    向，觀察勒戒執行完畢釋放，經臺灣彰化地方法院檢察署檢
    察官以91年度毒偵字第2938號為不起訴處分（二犯）。惟其
    又因毒品危害防制條例案件，經本院於97年6月30日，以97
    年度訴字第1373號判決判處有期徒刑7月確定（第1案）。復
    因詐欺案件，經本院於97年6月30日，以97年度員簡字第348
    號判決判處有期徒刑4月確定（第2案）。再因施用毒品案件
    ，經本院於97年7月15日，以97年度彰簡字第689號判決判處
    有期徒刑4月確定（第3案）。又因詐欺案件，經本院於97年
    10月27日，以97年度易字第1458號判決判處有期徒刑3月確
    定（第4案），上開4案嗣經裁定定應執行有期徒刑1年3月確
    定，於98年10月18日因縮刑期滿執行完畢。詎仍不知悔改，
    復基於施用第一級毒品海洛因之犯意，於99年10月25日晚上
    6時許，在其位於彰化縣大村鄉擺塘村擺塘橫巷8號之16住處
    ，以將海洛因摻水置入針筒注射手臂之方式，施用第一級毒
    品海洛因1次。嗣於同年月27日經警採集其尿液送驗，結果
    呈毒品嗎啡、可待因陽性反應。
二、案經彰化縣警察局員林分局報告臺灣彰化地方法院檢察署檢
    察官偵查起訴。
    理  由
一、被告游俊偉於本院準備程序時，就上揭犯罪事實均為有罪之
    陳述，且所犯係死刑、無期徒刑、最輕本刑為3年以上有期
    徒刑以外之罪，經本院合議庭依刑事訴訟法第273條之1第1
    項之規定，裁定由受命法官1人獨任進行簡式審判程序，先
    予敘明。
二、上開犯罪事實，迭據被告游俊偉於警詢、檢察官偵查中，及
    本院準備程序及審理時自白不諱，且被告之尿液經警採集後
    送驗，呈可待因及嗎啡陽性反應，有99年10月27日彰化縣警
    察局員林分局委託檢驗尿液代號與真實姓名對照認證單及99
    年11月10日詮昕科技股份有限公司濫用藥物尿液檢驗報告各
    1紙附卷足稽，被告自白與事實相符，得作為不利被告認定
    依據，事證明確，應依法論科。
三、按施用第一、二級毒品為犯罪行為，毒品危害防制條例第10
    條第1項及第2項各定有處罰明文。故施用該毒品者，依前揭
    規定本應科以刑罰，惟基於施用毒品之人，兼有病患屬性，
    乃於刑事政策上對合於一定條件之施用者，依同條例第20條
    、第23條之規定，施以觀察、勒戒及強制戒治之治療，期以
    保安處分替代刑罰，戒斷其身、心癮。嗣因其程序過於繁雜
    ，上揭條例於民國92年7月9日修正公布，自93年1月9日施行
    ，將該條例第20條、第23條之保安處分程序，單純區分為「
    初犯」、「五年內再犯」及「五年後再犯」三種；依其立法
    理由之說明：「初犯」，經觀察、勒戒或強制戒治後，應為
    不起訴處分或不付審理之裁定；經觀察、勒戒或強制戒治執
    行完畢釋放後，「五年內再犯」者，因其再犯率甚高，原實
    施之觀察、勒戒及強制戒治既已無法收其實效，爰依法追訴
    或裁定交付審理。至於經觀察、勒戒或強制戒治執行完畢釋
    放後，「五年後再犯」者，前所實施之觀察、勒戒或強制戒
    治已足以遮斷其施用毒品之毒癮，為期自新及協助其斷除毒
    癮，仍適用「初犯」規定，先經觀察、勒戒或強制戒治之程
    序。從而依修正後之規定，僅限於「初犯」及「五年後再犯
    」二種情形，始應先經觀察、勒戒或強制戒治程序，不能逕
    行起訴，亦即設為施用毒品罪起訴條件之限制。但倘被告於
    五年內已再犯，經依法再為保安處分或追訴處罰者，縱其第
    三次（或第三次以上）施用毒品之時間，在初犯之保安處分
    執行完畢釋放後五年以後，即非屬「五年後再犯」之情形，
    且因前有「五年內再犯」情形，顯見其再犯率甚高，原實施
    之保安處分無法收其實效，毋庸仍予寬典處遇，而應依該條
    例第10條逕予刑罰制裁；此為最高法院近來之統一見解（最
    高法院99年度台非字第277號判決參照、同旨見最高法院99
    年台上字第5726號、98年台非字第240、12號、98年台上字
    第7296號、97年台非字第540、406、342號判決），被告前
    因施用第一級毒品案件，經本院裁定送觀察勒戒後，認無繼
    續施用傾向，於91年9月30日觀察勒戒執行完畢釋放，並經
    檢察官以91年度毒偵字第2291號為不起訴處分（初犯）；復
    於初次觀察勒戒執行完畢釋放後5年內之91年11月14日再犯
    施用第一級毒品罪，再度經本院裁定送觀察勒戒，於92年1
    月15日因無繼續施用傾向，觀察勒戒執行完畢釋放，經檢察
    官以91年度毒偵字第2938號為不起訴處分（二犯）。上揭事
    實，有臺灣彰化地方法院檢察署檢察官以91年度毒偵字第22
    91、2938號不起訴處分書、臺灣高等法院被告前案紀錄表及
    臺灣高等法院在監在押全國紀錄表在卷可稽，顯見被告並非
    於初次觀察、勒戒執行完畢後5年內均無任何施用毒品之犯
    行，且其既已於初次觀察、勒戒執行完畢5年內，再犯施用
    毒品之罪，經本院先後裁定送觀察、勒戒，其已符合毒品危
    害防制條例第23條第2項所定之追訴要件，揆諸前開毒品危
    害防制條例條文及說明，被告所為本件施用毒品罪，即無「
    5年後再犯」規定之適用，自毋須再重新施予觀察、勒戒或
    強制戒制之處遇程序，而應直接訴追處罰。
四、核被告游俊偉所為，係犯毒品危害條例第10條第1項施用第
    一級毒品罪。被告持有第一級毒品之低度行為，為施用之高
    度行為所吸收，不另論罪。被告前因毒品危害防制條例案件
    ，經本院於97年6月30日，以97年度訴字第1373號判決判處
    有期徒刑7月確定（第1案）。復因詐欺案件，經本院於97年
    6月30日，以97年度員簡字第348號判決判處有期徒刑4月確
    定（第2案）。再因施用毒品案件，經本院於97年7月15日以
    97年度彰簡字第689號判決判處有期徒刑4月確定（第3案）
    。又因詐欺案件，經本院於97年10月27日，以97年度易字第
    1458號判決判處有期徒刑3月確定（第4案），上開4案嗣經
    裁定定應執行有期徒刑1年3月確定，於98年10月18日因縮刑
    期滿執行完畢之事實，有臺灣高等法院被告前案記錄表足稽
    ，其於有期徒刑執行完畢5年內，故意再犯本件有期徒刑以
    上刑之罪，為累犯。爰審酌被告前案、素行情形、施用毒品
    持續之期間與頻率、犯後已能坦承犯行，及被告之前類似案
    件曾經本院以99年度訴字第1477號判處有期徒刑10月，有本
    院99年度訴字第1477號判決足稽等一切情狀，而量處如主文
    所示之刑。
據上論斷，應依刑事訴訟法第第273條之1第1項、第299條第1項
前段，毒品危害防制條例第10條第1項，刑法第11條前段、第47
條第1項，判決如主文。
本案經檢察官施教文到庭執行職務。
中    華    民    國   100    年    2     月    11    日
                  刑事第四庭  法  官  陳義忠
以上正本證明與原本無異。
如不服本判決應於收受判決後10日內，向本院提出上訴書狀，並
應敘述具體理由;其未敘述上訴理由者，應於上訴期間屆滿後20
日內向本院補提理由書（均須按他造當事人之人數附繕本）「切
勿逕送上級法院」。
中    華    民    國   100    年    2     月    11    日
                              書記官  吳曉玟
附錄本案論罪科刑法條全文：
毒品危害防制條例第10條
施用第一級毒品者，處 6 月以上 5 年以下有期徒刑。
施用第二級毒品者，處 3 年以下有期徒刑。